臺灣士林地方法院刑事判決　　　　　　　 94年度易字第144號
公　訴　人　臺灣士林地方法院檢察署檢察官
被　　　告　甲○○
選任辯護人　陳國雄律師
　　　　　　孫瑜凰律師
　　　　　　蔚中傑律師
上列被告因傷害案件，經檢察官提起公訴（93年度偵續字第156
號），本院判決如下：
    主  文
甲○○無罪。
    理  由
一、公訴意旨略以：被告甲○○係乙○○之友人，於民國90年6
    月30日晚間8 時許，在臺北縣淡水鎮○○路201 巷26號1 樓
    處所，因不滿告訴人乙○○請其居間協調與他人間之財務糾
    紛，事後未依約履行，乃夥同不詳年籍男子5 、6 人，共同
    基於傷害犯意之聯絡，分持棍棒或徒手毆打告訴人身體多處
    及雙腳等處，致告訴人受有上肢多處鈍挫傷及下肢後十字韌
    帶脛骨附著端撕脫性骨折等傷害，嗣告訴人經其友人許燕聰
    協助送醫救治，因認被告涉犯刑法第277 條第1 項前段之普
    通傷害罪等語。
二、按被告未經審判證明有罪確定前，推定其為無罪。且犯罪事
    實應依證據認定之，無證據不得認定犯罪事實。又不能證明
    被告犯罪者，應諭知無罪之判決，刑事訴訟法第154 條、第
    301 條第1 項分別定有明文。另按事實之認定，應憑證據，
    如未能發現相當證據，或證據不足以證明，自不能以推測或
    擬制之方法，為裁判基礎，且縱使被告否認犯罪事實所持之
    辯解不能成立，仍非有積極證據足以證明其犯罪行為，不能
    遽為有罪之認定。亦有最高法院40年臺上字第86號判例、30
    年上字第1831號判例可參。又告訴人之告訴，係以使被告受
    刑事訴追為目的，是其陳述是否與事實相符，仍應調查其他
    證據以資審認，最高法院52年臺上字第1300號判例亦可參照
    。亦即告訴人指訴被告犯罪，必須有相當之補強證據加以佐
    證，方可作為被告不利之認定，要屬當然。
三、訊據被告甲○○堅詞否認有何公訴意旨所指傷害犯行，辯稱
    ：伊與告訴人間並無任何嫌怨，甚至還應告訴人之請求出面
    幫告訴人協調債務問題，不可能率眾毆打告訴人，告訴人被
    人毆打之事，伊完全不知情，所指當天告訴人係因為要向伊
    借錢，所以才任意誣指伊等語。公訴意旨認被告涉犯此部分
    犯行，無非係以告訴人之指訴及告訴人所提出之診斷證明書
    為據，然經查：
（一）告訴人雖於警訊、偵查及本院審理結證均稱：當天係在位
      於淡水鎮○○路201 巷26號1 樓鎮代表林建仲家中遭被告
      率人毆打，且伊被毆打當時尚有林建仲代表之父林忠儀、
      母親林楊玫蓮及伊之友人許燕聰、盧火良在場，然經檢察
      官傳訊該等告訴人所指之在場之證人林忠儀、林楊玫蓮均
      證稱：雖不記得告訴人所指90年6 月30日晚間其等人在何
      處，但從來沒有在林建仲住處看過告訴人，也不知道告訴
      人有被人毆打過等語（偵字第11015 卷45、48頁、65至66
      頁訊問筆錄參照），而證人盧火良亦於警訊時證稱：伊雖
      知道告訴人有被人毆傷之案件，但是伊從未目擊告訴人被
      人毆打之經過，案發時間伊人在山上朋友家中等語（偵續
      字第83頁偵訊筆錄參照），甚至告訴人之友人即證人許燕
      聰於偵查中雖證稱：伊只知道有一天晚上伊在林建仲代表
      家中，告訴人也在，後來有一些人來，其中有一位叫「盧
      火龍」，是賽鴿協會會長，盧火龍叫伊出去，伊就出去了
      ，後來發生何事，伊就不知道了，當時並沒有看到被告在
      場，後來在淡水街上接到告訴人電話，告訴人說他受傷了
      ，伊就到一個空地去接他等語（偵字第11015 卷第46至48
      頁參照），而可佐證告訴人於某一天晚上可能遭人毆打之
      事實，然其證詞亦明確排除被告有參與之情事，顯見，公
      訴意旨指稱告訴人遭毆打時，被告有在場乙節，顯然僅有
      告訴人單方面之指訴而已，並無其他積極證據可佐，衡諸
      首揭說明，已難僅憑此遽認被告犯罪。
（二）甚者，細鐸告訴人於警訊中先係於警訊中供稱：90年6 月
      30日20時許在淡水水硯頭被一位莊姓男子遇上，莊姓男子
      說要去談履行條件之事，就帶伊去代表林建仲家中，被告
      說：你為何跳票，伊回答：20萬支票伊籌不出來，沒講多
      久就打伊等語（他字卷第51頁訊問筆錄參照），而於偵查
      中有改稱：當天晚上7 、8 點，被告叫伊去處理伊欠「獅
      公」的債務，去代表的家，講不到二句話，被告問我說為
      何不還債務，並對另外7 、8 個人喊說給我打等語（偵續
      卷第74頁訊問筆錄參照），顯然對於當天究竟係偶遇莊姓
      男子待其去林建仲代表家再碰到被告，還是被告與其相約
      ，由告訴人直接自己去林建仲代表家乙節，前後所述已有
      不一。又對於當天被告究竟有無下手參與毆打此等被告涉
      案之重要情節，其先於91年3 月1 日檢察官偵訊時供稱：
      被告是叫幾個年輕人打伊，被告自己沒有打等語（他字卷
      第102 頁反面訊問筆錄參照），然於嗣後93年9 月21日檢
      察官訊問時又改稱：6 、7 個人用木棍打伊，被告本人也
      有用手打伊之頭及背部等語（偵續卷第74頁訊問筆錄參照
      ），顯亦指訴不一而有重大瑕疵。告訴人甚且於本院審理
      時對此供稱：伊所述不一是因為與被告從小玩到大，想要
      原諒被告，才會先故意偽稱被告沒有打，後來被告在外說
      想要讓伊死，並要對伊家人不利，所以伊才改稱被告也有
      下手打人等語（本院卷第38頁審判筆錄參照），顯見告訴
      人有隨個人喜好、情緒甚至案情發展，而為未必符合真實
      之供詞之情形，故其證詞信用性甚低，亦難憑信，要不能
      為認定被告犯罪之唯一依據。
（三）此外，本件債務問題乃係存在於告訴人與案外人林清榮之
      間，被告僅係告訴人主動委託後，方才代表告訴人出面與
      案外人協商債務解決方案者，被告本身並未擔任該債務之
      保證人或承擔債務人，業據被告供明在卷，且為告訴人所
      自承，而可認定。是由利害關係上而言，亦難認被告有何
      動機或利益，非要找人傷害告訴人不可之理。告訴人雖又
      謂被告係因為擔任債務協調人，告訴人跳票而面子掛不住
      ，所以才會下手打告訴人，而被告如果僅係為此被告根本
      不必負擔任何擔保責任之調人面子問題就要動手打告訴人
      ，則告訴人於案發後一再對被告提出傷害告訴，使被告陷
      於刑事被告之身分，豈非傷害被告面子更甚，然何以告訴
      人於90年案發後至今業已3 年有餘，客觀上被告並未再對
      告訴人為任何傷害行為？顯與常理不符。反之，由此被告
      受告訴人告訴後長達3 年均未為任何報復行為，正可合理
      推論被告當亦不會僅因為擔任調人處理債務，債務人跳票
      ，而其並不必負擔任何償債責任之情況下，竟會下手犯案
      傷害告訴人甚明。是由犯案動機上而言，自亦無從認定被
      告犯罪。
四、綜上所述，公訴意旨所指被告有率同不詳姓名男子5 、6 人
    毆打告訴人之犯罪事實，顯僅有告訴人一方之指訴而已，而
    無其他積極之補強證據可佐，而告訴人之指訴又有與卷內相
    關證人供述及常理不符，其指訴亦有前後不一之瑕疵，且其
    指訴之信用性甚低，本院復查並無其他積極證據足認被告有
    傷害犯行，應認不能證明被告犯罪，依法自應為無罪諭知。
五、到庭之公訴檢察官雖於審判期日另聲請傳喚法醫師或調閱病
    歷以查明被告傷勢究竟是為何凶器所造成，然查：本件重要
    爭點乃係被告究竟有無參與下手傷害告訴人乙節，是即便鑑
    定或調閱病歷研判告訴人傷勢確係遭人毆打所致，甚或持棍
    棒毆打所致，然亦僅能證明告訴人指訴遭人毆傷乙節為真實
    ，要亦無從證明該傷勢與被告有何關聯，此部份調查證據之
    聲請核無關聯性與必要性。至調閱案發當時告訴人手機通聯
    紀錄加以勾稽乙節，然卷內並無任何跡證足以顯示被告案發
    當天與告訴人有何通聯或通聯可以指向被告涉案之線索，顯
    然調查此項證據於審判上並無任何前提事實可據，而屬猜測
    性之偵查犯罪方法，自無必要性。況且，案發距今業將滿3
    年，而一般通聯紀錄保存期限僅為6 個月，為眾所皆知之事
    ，此部份調查證據聲請，客觀上亦無調查可能性，均併此敘
    明。
六、據上論斷，應依刑事訴訟法第301 條第1 項，判決如主文。
本案經檢察官鄭嘉欣到庭執行職務。
中　　華　　民　　國　　94　　年　　6 　　月　　3 　　日
                  刑事第七庭審判長法  官  王梅英
                                  法  官  楊得君
                                  法  官  王沛雷
以上正本證明與原本無異。
如不服本判決，應於判決送達後10日內，向本院提出上訴狀。
                                  書記官  詹志鵬
中　　華　　民　　國　　94　　年　　6 　　月　　6 　　日
